---
title: "Kammerlauf MB7574 — Auswertung"
format:
  html:
    toc: true
    fig-width: 9
    fig-height: 5
    embed-resources: true
params:
  lauf: ""          # Laufordner; leer = der neueste unter laeufe/
  bezug_tag: "warm1"  # Stufe, die als Bezugsabstand dient
execute:
  echo: false
  warning: false
---

```{r setup}
Sys.setenv(TZ = "Europe/Berlin")   # Logs tragen lokale Zeit ohne Zonenangabe
library(data.table)
library(ggplot2)
theme_set(theme_bw(base_size = 11))

wurzel <- normalizePath(file.path(dirname(rstudioapi_safe <- getwd()), "laeufe"), mustWork = FALSE)
if (!dir.exists(wurzel)) wurzel <- normalizePath("../laeufe", mustWork = TRUE)
lauf <- if (nzchar(params$lauf)) {
  if (dir.exists(params$lauf)) params$lauf else file.path(wurzel, params$lauf)
} else {
  sort(list.dirs(wurzel, recursive = FALSE))  |> tail(1)
}
stopifnot(dir.exists(lauf))
```

Lauf: **`r basename(lauf)`**, ausgewertet am `r format(Sys.time(), "%d.%m.%Y %H:%M")`.

```{r einlesen}
STEUER <- "[[:cntrl:]ÿ]"

lies_stufe <- function(datei) {
  zeilen <- readLines(datei, warn = FALSE, encoding = "UTF-8")
  kopf <- zeilen[1]
  soll <- as.numeric(sub(".*Soll ([-+0-9.]+) .C.*", "\\1", kopf))
  tag  <- sub(".*Tag '([^']*)'.*", "\\1", kopf)
  ein_s <- as.numeric(sub(".*Zyklen je ([0-9.]+) s ein.*", "\\1", kopf))
  d <- fread(text = zeilen[!startsWith(zeilen, "#")], sep = "\t", header = FALSE,
             col.names = c("zeit", "t_s", "zyklus", "phase", "zeile"),
             colClasses = c("character", "numeric", "integer", "character", "character"))
  d[, zeile := gsub(STEUER, "", zeile)]
  d[, `:=`(datei = basename(datei), soll_C = soll, tag = tag, ein_s = ein_s,
           zeit = as.POSIXct(zeit, format = "%Y-%m-%dT%H:%M:%OS", tz = "Europe/Berlin"))]
  # Zeit seit dem Einschalten des Netzteils im jeweiligen Zyklus
  ein <- d[grepl("Netzteil EIN", zeile), .(t_ein = t_s[1]), by = zyklus]
  d <- ein[d, on = "zyklus"]
  d[, t_on := t_s - t_ein]
  d
}

dateien <- list.files(lauf, pattern = "_T[-+0-9]", full.names = TRUE)
dateien <- grep("_klima_|_programm_", dateien, value = TRUE, invert = TRUE)
roh <- rbindlist(lapply(dateien, lies_stufe), fill = TRUE)

# Messwerte und Netzteilablesungen trennen
werte <- roh[grepl("^R[0-9]{4}$", zeile)]
werte[, mm := as.integer(sub("R", "", zeile))]
werte[, art := fifelse(mm >= 5000, "R5000", fifelse(mm <= 500, "R0500", "gueltig"))]
werte[, n_in_zyklus := seq_len(.N), by = .(datei, zyklus)]

strom <- roh[grepl("^# Netzteil [0-9]", zeile)]
strom[, `:=`(volt = as.numeric(sub("# Netzteil ([0-9.]+) V.*", "\\1", zeile)),
             mA   = as.numeric(sub(".* ([0-9.]+) mA", "\\1", zeile)))]

# Stufenreihenfolge nach Startzeit
stufen <- werte[, .(start = min(zeit), soll_C = soll_C[1], tag = tag[1],
                    zyklen = uniqueN(zyklus), ein_s = ein_s[1]), by = datei][order(start)]
stufen[, name := paste0(sprintf("%+g", soll_C), ifelse(nzchar(tag), paste0(" ", tag), ""))]
stufen[, nr := .I]
werte <- stufen[, .(datei, name, nr)][werte, on = "datei"]
strom <- stufen[, .(datei, name, nr)][strom, on = "datei"]
setorder(werte, nr, zyklus, t_s)
lab <- stufen$name; names(lab) <- stufen$name
werte[, name := factor(name, levels = stufen$name)]
strom[, name := factor(name, levels = stufen$name)]

gueltig <- werte[art == "gueltig"]
# Kammertemperatur je Stufe (Mittel während der Messung)
klima <- rbindlist(lapply(list.files(lauf, pattern = "_klima_T", full.names = TRUE), function(f) {
  z <- readLines(f, warn = FALSE)
  z <- z[!startsWith(z, "#")]
  if (!length(z)) return(NULL)
  d <- fread(text = z, sep = "\t", header = FALSE, fill = TRUE, colClasses = "character")
  setnames(d, seq_len(min(6, ncol(d))), c("zeit", "ist", "soll", "status", "fehler", "phase")[seq_len(min(6, ncol(d)))])
  d[, .(zeit = as.POSIXct(zeit, format = "%Y-%m-%dT%H:%M:%OS", tz = "Europe/Berlin"), ist = suppressWarnings(as.numeric(ist)),
        phase = if ("phase" %in% names(d)) phase else NA_character_)]
}), fill = TRUE)[!is.na(ist)]

zeiten <- werte[, .(von = min(zeit), bis = max(zeit)), by = .(nr, datei)]
luft <- zeiten[, {
  k <- klima[zeit >= von & zeit <= bis, ist]
  .(luft_C = if (length(k)) mean(k) else NA_real_)
}, by = .(nr, datei)]
stufen <- luft[, .(datei, luft_C)][stufen, on = "datei"]
```

## 1. Überblick

```{r tabelle}
je_zyklus <- gueltig[, .(erster = as.numeric(mm[1]), median = as.numeric(median(mm)), n = .N,
                         letzter = as.numeric(mm[.N])), by = .(nr, name, datei, zyklus)]
ueb <- je_zyklus[, .(Zyklen = .N,
                     `erster Wert, Median` = as.numeric(median(erster)),
                     `erster Wert, SD` = round(sd(erster), 1),
                     `erster Wert, MAD` = round(mad(erster), 1),
                     `Spanne erster Wert` = paste(range(erster), collapse = "–")),
                 by = .(nr, name)]
ueb <- stufen[, .(nr, `Luft °C` = round(luft_C, 1), `EIN s` = ein_s)][ueb, on = "nr"]
ausf <- werte[, .(R5000 = sum(art == "R5000"), R0500 = sum(art == "R0500"), Werte = .N), by = nr]
knitr::kable(ausf[ueb, on = "nr"][order(nr), .(Stufe = name, `Luft °C`, `EIN s`, Zyklen, Werte, R5000, R0500,
                                               `erster Wert, Median`, `erster Wert, SD`, `erster Wert, MAD`,
                                               `Spanne erster Wert`)])
```

```{r kammer-verlauf, fig.height=3.5}
if (nrow(klima)) {
  ggplot(klima, aes(zeit, ist)) +
    geom_line(linewidth = 0.3) +
    geom_point(data = je_zyklus[, .(zeit = min(werte[datei == .BY$datei, zeit])), by = .(datei, name)][
      klima[, .(zeit, ist)], on = "zeit", roll = "nearest", nomatch = 0],
      aes(zeit, ist), colour = "firebrick", size = 1.6) +
    labs(x = NULL, y = "Kammer, ist °C", title = "Temperaturverlauf, rot: Beginn der Messstufen")
}
```

## 2. Wie gut sind die ersten Messungen?

Der erste Wert kommt etwa 0,5 s nach dem Einschalten, der zweite 0,2 s später; danach
läuft die Selbstreinigung. Verglichen wird, wie stark der erste Wert von Kaltstart zu
Kaltstart streut (Wiederholbarkeit) und wie weit er vom späteren Verlauf abweicht.

```{r erste-werte, fig.height=4.5}
erste <- gueltig[n_in_zyklus <= 2, .(mm, n_in_zyklus, t_on, zyklus, name, nr)]
ggplot(erste, aes(factor(n_in_zyklus), mm)) +
  geom_boxplot(outlier.size = 0.7) +
  facet_wrap(~name, scales = "free_y") +
  labs(x = "Messung Nr. im Kaltstart", y = "mm", title = "Die ersten beiden Werte je Kaltstart")
```

```{r erste-differenz}
paare <- dcast(gueltig[n_in_zyklus <= 2], nr + name + zyklus ~ n_in_zyklus, value.var = "mm")
setnames(paare, c("1", "2"), c("w1", "w2"), skip_absent = TRUE)
if ("w2" %in% names(paare)) {
  paare[, d := w2 - w1]
  knitr::kable(paare[, .(`Paare` = .N, `Differenz Median` = median(d, na.rm = TRUE),
                         `|Differenz| max` = max(abs(d), na.rm = TRUE),
                         `SD der Differenz` = round(sd(d, na.rm = TRUE), 2)), by = .(Stufe = name)])
}
```

```{r streuung-kaltstarts, fig.height=4}
ggplot(je_zyklus, aes(zyklus, erster)) +
  geom_line(linewidth = 0.3, colour = "grey50") + geom_point(size = 0.8) +
  facet_wrap(~name, scales = "free") +
  labs(x = "Kaltstart Nr.", y = "erster Wert, mm", title = "Erster Wert über die Kaltstarts einer Stufe")
```

## 3. Was bringt längeres Messen?

Für jeden Kaltstart wird der Mittelwert der ersten *n* Werte gebildet. Sinkt die
Streuung über die Kaltstarts mit *n*, lohnt längeres Messen; steigt der Mittelwert
systematisch an, überwiegt die Eigenerwärmung.

```{r mittel-n, fig.height=4.5}
maxn <- min(12, gueltig[, .N, by = .(datei, zyklus)][, min(N)])
mn <- rbindlist(lapply(seq_len(maxn), function(n)
  gueltig[n_in_zyklus <= n, .(n = n, mittel = mean(mm)), by = .(nr, name, zyklus)]))
zus <- mn[, .(SD = sd(mittel), bias = mean(mittel) - mean(mn[n == 1 & nr == .BY$nr, mittel])),
          by = .(nr, name, n)]
ggplot(zus, aes(n, SD, colour = name)) + geom_line() + geom_point(size = 0.9) +
  labs(x = "Mittel über die ersten n Werte", y = "SD über die Kaltstarts, mm",
       colour = NULL, title = "Streuung gegen Mittelungslänge")
ggplot(zus, aes(n, bias, colour = name)) + geom_line() + geom_point(size = 0.9) +
  labs(x = "Mittel über die ersten n Werte", y = "Verschiebung gegen n = 1, mm",
       colour = NULL, title = "Systematische Verschiebung durch Eigenerwärmung")
```

```{r verlauf-in-phase, fig.height=4.5}
verlauf <- gueltig[, .(mm = median(mm), n = .N), by = .(nr, name, n_in_zyklus,
                                                        t_bin = round(t_on, 1))]
erst <- verlauf[, .(basis = mm[which.min(t_bin)]), by = .(nr, name)]
verlauf <- erst[verlauf, on = c("nr", "name")]
ggplot(verlauf[n >= 3], aes(t_bin, mm - basis, colour = name)) +
  geom_line() + geom_point(size = 0.8) +
  labs(x = "s nach dem Einschalten", y = "Abweichung vom ersten Wert, mm", colour = NULL,
       title = "Verlauf innerhalb der EIN-Phase (Median über alle Kaltstarts)")
```

## 3b. Anlauf: Verlauf innerhalb eines Kaltstarts

Bezug ist hier der späte Teil desselben Kaltstarts (Messung 8 und später). So zeigt sich,
wie weit die frühen Werte davon abweichen und ab wann ein Kaltstart stabil ist.

```{r anlauf-vorbereitung}
kalt <- copy(gueltig)
kalt[, mm := as.numeric(mm)]
kalt[, spaet := median(mm[n_in_zyklus >= 8]), by = .(datei, zyklus)]
kalt[, abw := mm - spaet]
stabil <- kalt[, {
  ok <- abs(abw) <= 3
  i <- which(rev(cumprod(rev(as.integer(ok)))) == 1)[1]
  .(ab = as.numeric(if (is.na(i)) NA else n_in_zyklus[i]),
    t = as.numeric(if (is.na(i)) NA else t_on[i]))
}, by = .(nr, name, zyklus)]
```

```{r anlauf-profil, fig.height=4.5}
ggplot(kalt[n_in_zyklus <= 12], aes(n_in_zyklus, abw, group = interaction(datei, zyklus))) +
  geom_line(alpha = 0.25, linewidth = 0.3) +
  stat_summary(aes(group = 1), fun = median, geom = "line", colour = "firebrick", linewidth = 0.8) +
  coord_cartesian(ylim = c(-30, 30)) +
  facet_wrap(~name) +
  labs(x = "Messung Nr. im Kaltstart", y = "Abweichung vom späten Teil, mm",
       title = "Anlauf je Kaltstart, rot: Median (Ausschnitt ±30 mm)")
```

```{r anlauf-voll, fig.height=4.5}
ggplot(kalt[n_in_zyklus <= 12], aes(n_in_zyklus, abw, group = interaction(datei, zyklus))) +
  geom_line(alpha = 0.3, linewidth = 0.3) + facet_wrap(~name, scales = "free_y") +
  labs(x = "Messung Nr. im Kaltstart", y = "Abweichung vom späten Teil, mm",
       title = "Dasselbe ohne Ausschnitt: die großen Fehlstarts")
```

```{r anlauf-sd, fig.height=4}
sdk <- kalt[n_in_zyklus <= 12, .(SD = sd(mm), MAD = mad(mm), n = .N), by = .(name, n_in_zyklus)]
ggplot(melt(sdk, id.vars = c("name", "n_in_zyklus"), measure.vars = c("SD", "MAD")),
       aes(n_in_zyklus, value, colour = variable)) +
  geom_line() + geom_point(size = 0.8) + facet_wrap(~name, scales = "free_y") +
  labs(x = "Messung Nr. im Kaltstart", y = "Streuung über die Kaltstarts, mm", colour = NULL,
       title = "Streuung je Position: SD gegen robustes MAD")
```

```{r anlauf-stabil, fig.height=3.8}
ggplot(stabil[!is.na(t)], aes(name, t)) +
  geom_boxplot(outlier.size = 0.7) + coord_flip() +
  labs(x = NULL, y = "s nach dem Einschalten",
       title = "Ab wann bleibt ein Kaltstart innerhalb ±3 mm bis zum Ende?")
```

```{r anlauf-aus-zeit, fig.height=3.5}
ab <- kalt[grepl("abkling", name) & n_in_zyklus == 1][order(zyklus)]
if (nrow(ab) > 2) {
  ab[, aus_davor := c(NA, head(parse_aus <- as.numeric(strsplit("10,20,40,80,160,320,640", ",")[[1]]), .N - 1))]
  ggplot(ab[!is.na(aus_davor)], aes(aus_davor, mm)) +
    geom_point(size = 2) + scale_x_log10() +
    labs(x = "AUS-Zeit vor dem Kaltstart, s (log)", y = "erster Wert, mm",
         title = "Hängt der erste Wert von der Pause davor ab?")
}
```

## 4. Rauschen von Messung zu Messung

```{r rauschen}
gueltig[, d1 := c(NA, diff(mm)), by = .(datei, zyklus)]
rausch <- gueltig[!is.na(d1) & t_on > 5, .(`Punkt-zu-Punkt SD (mm)` = round(sd(d1) / sqrt(2), 2),
                                           `|Sprung| max (mm)` = max(abs(d1)), N = .N),
                  by = .(Stufe = name)]
knitr::kable(rausch)
```

```{r rauschen-plot, fig.height=4}
ggplot(gueltig[!is.na(d1)], aes(name, d1)) +
  geom_boxplot(outlier.size = 0.5) + coord_flip() +
  labs(x = NULL, y = "Differenz zur vorigen Messung, mm", title = "Punkt-zu-Punkt-Differenzen")
```

## 5. Ausreißer ganzer Messungen

Neben R5000 und R0500 kommen Werte vor, die deutlich unter dem Niveau ihres Zyklus
liegen, also ein anderes Echo. Als Ausreißer zählt hier ein Wert, der mehr als 3 % vom
Median seines Zyklus abweicht.

```{r ausreisser}
gueltig[, zyklus_median := median(mm), by = .(datei, zyklus)]
gueltig[, ausreisser := abs(mm / zyklus_median - 1) > 0.03]
knitr::kable(gueltig[, .(Werte = .N, Ausreißer = sum(ausreisser),
                         `Anteil %` = round(100 * mean(ausreisser), 1),
                         `Kaltstarts mit Ausreißer` = uniqueN(zyklus[ausreisser]),
                         Kaltstarts = uniqueN(zyklus),
                         `kleinster Wert` = min(mm)), by = .(Stufe = name)])
```

```{r ausreisser-verlauf, fig.height=4}
ggplot(gueltig, aes(zeit, mm, colour = ausreisser)) +
  geom_point(size = 0.5) +
  scale_colour_manual(values = c("grey30", "firebrick"), guide = "none") +
  facet_wrap(~name, scales = "free") +
  labs(x = NULL, y = "mm", title = "Alle gültigen Werte, rot: Abweichung > 3 % vom Zyklusmedian")
```

```{r ausreisser-anteil-zyklus, fig.height=3.5}
ggplot(gueltig[, .(anteil = 100 * mean(ausreisser)), by = .(name, zyklus)],
       aes(zyklus, anteil)) +
  geom_col(width = 0.8) + facet_wrap(~name, scales = "free_x") +
  labs(x = "Kaltstart Nr.", y = "Ausreißer je Kaltstart, %",
       title = "Verteilung der Ausreißer über die Kaltstarts")
```

## 6. Drift und Alterung

Innerhalb einer Stufe zeigt die Steigung des ersten Werts über die Kaltstarts, ob sich
etwas langsam verändert (Angleichen der Sensortemperatur, Reif, Alterung).

```{r drift-je-stufe}
fit <- je_zyklus[, {
  if (.N >= 6) {
    m <- lm(erster ~ zyklus)
    ci <- confint(m)[2, ]
    .(`Steigung mm/Kaltstart` = round(coef(m)[2], 3), `CI unten` = round(ci[1], 3),
      `CI oben` = round(ci[2], 3), Kaltstarts = .N)
  } else .(`Steigung mm/Kaltstart` = NA_real_, `CI unten` = NA_real_, `CI oben` = NA_real_, Kaltstarts = .N)
}, by = .(Stufe = name)]
knitr::kable(fit)
```

```{r drift-lang, fig.height=4}
lang <- je_zyklus[, .N, by = .(nr, name)][N >= 40, nr]
if (length(lang)) {
  ggplot(je_zyklus[nr %in% lang], aes(zyklus, erster)) +
    geom_point(size = 0.8) + geom_smooth(method = "lm", formula = y ~ x, linewidth = 0.4) +
    facet_wrap(~name, scales = "free") +
    labs(x = "Kaltstart Nr.", y = "erster Wert, mm", title = "Lange Stufen: Drift über Stunden")
}
```

## 7. Temperaturkompensation

Aus dem ersten Wert und der Kammerluft folgt die Temperatur, mit der der Sensor
gerechnet hat: `T_benutzt = T_Luft · (d_aus / d_bezug)²`, mit dem Bezugsabstand aus der
Stufe `r params$bezug_tag`.

```{r kompensation, fig.height=4}
bez <- je_zyklus[grepl(params$bezug_tag, name), median(erster)]
komp <- stufen[je_zyklus[, .(erster = median(erster)), by = .(nr, name)], on = "nr"]
komp[, T_benutzt := (luft_C + 273.15) * (erster / bez)^2 - 273.15]
knitr::kable(komp[order(nr), .(Stufe = name, `Luft °C` = round(luft_C, 1),
                               `erster Wert mm` = erster, `T_benutzt °C` = round(T_benutzt, 1),
                               `Differenz K` = round(T_benutzt - luft_C, 1))])
ggplot(komp, aes(luft_C, T_benutzt, label = name)) +
  geom_abline(slope = 1, intercept = 0, linetype = 2, colour = "grey50") +
  geom_point() + geom_text(hjust = -0.1, size = 3) +
  labs(x = "Kammerluft °C", y = "vom Sensor benutzte Temperatur °C",
       title = "Kompensation gegen Lufttemperatur (Winkelhalbierende = ideal)")
```

## 8. Nahbereichs-Echos R0500

```{r r0500, fig.height=4}
nah <- werte[art == "R0500"]
if (nrow(nah)) {
  ggplot(nah, aes(t_on, zyklus, colour = name)) + geom_point() +
    labs(x = "s nach dem Einschalten", y = "Kaltstart Nr.", colour = NULL,
         title = "Wann treten R0500 auf?")
  } else cat("Keine R0500 in diesem Lauf.\n")
```

## 9. Strom

Die Ablesungen des Netzteils haben 10 mA Auflösung; in den ersten 12 s wird alle 0,5 s
gelesen. Median, Mittel und Maximum unterscheiden sich, weil der Strom im Messtakt
einbricht.

```{r strom, fig.height=4}
knitr::kable(strom[, .(Ablesungen = .N, `Median mA` = median(mA), `Mittel mA` = round(mean(mA), 1),
                       `p90 mA` = quantile(mA, 0.9), `Max mA` = max(mA),
                       `Anteil < 80 mA` = round(mean(mA < 80), 3)), by = .(Stufe = name)])
ggplot(strom[t_on > 0], aes(t_on, mA, colour = name)) +
  geom_point(size = 0.6, alpha = 0.5) +
  labs(x = "s nach dem Einschalten", y = "mA", colour = NULL, title = "Strom über die EIN-Phase")
```
